臺灣高等法院高雄分院刑事判決　　　　 100年度上易字第54號
上　訴　人　臺灣高雄地方法院檢察署檢察官
被　　　告　蔡子淵
上列上訴人因被告詐欺案件，不服臺灣高雄地方法院99年度易緝
字第136 號中華民國99年12月14日第一審判決（起訴案號：99年
度偵字第36441 號、第35449 號、第35704 號，99年度偵字第26
7 號、第3524號），提起上訴，本院判決如下：
     主  文
上訴駁回。
     事  實
一、蔡子淵明知目前社會上層出不窮之不法份子為掩飾渠等不法
    行徑，以避免執法人員之追究及處罰，經常利用他人之存款
    帳戶及密碼轉帳，以確保犯罪所得之不法利益，因此，在客
    觀上可以預見一般取得他人金融存款帳戶使用之行徑，常與
    財產犯罪所需有密切關連，竟仍基於縱有人持其所有之帳戶
    作為詐欺之犯罪工具，亦不違背其本意之幫助詐欺取財犯意
    ，於民國98年7 月下旬某日，在高雄縣橋頭鄉橋頭火車站附
    近之7-11便利商店前，將其所有之中華郵政股份有限公司橋
    頭郵局所開立之帳號0000000-0000000 號帳戶（下稱系爭帳
    戶）之存摺、密碼及提款卡等物，以不詳代價交予真實姓名
    年籍不詳綽號「陳老闆」之成年詐欺集團成員，容任該人暨
    其所屬之犯罪集團使用上開帳戶，供作向不特定民眾詐欺取
    財犯罪使用。嗣該詐欺集團成員共同基於意圖為自己不法所
    有之詐欺犯意聯絡，分別為下述行為：
（一）於98年7 月30日15時25分許，在露天拍賣網站上，刊登Vi
      to DVD錄放影機標售之訊息，致陳鳳美閱覽該訊息後，誤
      信為真而陷於錯誤，遂於98年7 月30日16時5 分許，由新
      埔郵局自動櫃員機，轉帳新臺幣（下同）2,199 元至被告
      上開帳戶內，嗣因陳鳳美遲未收受上開貨物，始知受騙而
      報警處理。
（二）於98年7 月30日16時57分許，以電話聯絡陳玟臻，向其佯
      稱：要退還之前遭轉帳至人頭帳戶內之款項云云，致陳玟
      臻陷於錯誤，而依詐騙集團成員之指示，於98年7 月30日
      18時17分許，由臺北富邦銀行自動櫃員機，轉帳29,989元
      至被告上開帳戶內，旋遭提領一空。嗣陳玟臻察覺受騙，
      而報警處理。
（三）於98年7 月30日15時30分許，在拍賣網站上，刊登商品標
      售之訊息，致余彩鳴閱覽該訊息後，誤信為真而陷於錯誤
      ，遂於98年7 月30日21時許，由渣打銀行自動櫃員機，轉
      帳5,517 元至被告上開帳戶內。嗣余彩鳴遲未能收取貨物
      ，始知受騙而報警處理。
（四）於98年7 月30日15時40分許，在露天拍賣網站上，刊登SH
      ARP 34公升觸按式微電腦微波爐標售之訊息，並留王志賢
      （另經臺灣高雄地方法院移轉管轄）所申辦之0000000000
      號行動電話門號作為聯絡方式，致李婉莉閱覽該訊息後，
      誤信為真而陷於錯誤，遂於98年7 月30日15時59分許，以
      中華電信MOD 家庭櫃員機，轉帳3,399 元至被告上開帳戶
      內。嗣李婉莉遲未能收取貨物，始知受騙而報警處理。
（五）於98年7 月30日20時許，在露天拍賣網站上，刊登除濕機
      標售之訊息，致鐘靜怡閱覽該訊息後，誤信為真而陷於錯
      誤，遂於98年7 月30日21時52分許，由臺北富邦銀行自動
      櫃員機，轉帳3,099 元至被告上開帳戶內。嗣鐘靜怡遲未
      能收取貨物，始知受騙而報警處理。
二、案經陳玟臻、陳鳳美訴由高雄縣政府警察局岡山分局報告、
    李婉莉訴由高雄市政府警察局左營分局報告臺灣高雄地方法
    院檢察署檢察官，及余彩鳴訴由桃園縣政府警察局楊梅分局
    報告臺灣桃園地方法院檢察署呈請臺灣高等法院檢察署核轉
    、鍾靜怡訴由雲林縣警察局斗六分局報告臺灣雲林地方法院
    檢察署呈請臺灣高等法院檢察署核轉臺灣高雄地方法院檢察
    署檢察官偵查起訴。
     理  由
壹、證據能力
一、按被告以外之人於審判外之言詞或書面陳述，除法律有規定
    者外，不得作為證據；被告以外之人於審判外向法官所為之
    陳述，得為證據；被告以外之人於偵查中向檢察官所為之陳
    述，除顯有不可信之情況者外，得為證據，刑事訴訟法第15
    9 條第1 項、第159 條之1 分別定有明文。又按被告以外之
    人於審判外之陳述雖不符刑事訴訟法第159 條之1 至之4 等
    4 條之規定，經當事人於審判程序同意作為證據，法院審酌
    該言詞陳述或書面陳述作成時之情況，認為適當者，亦得為
    證據；當事人、代理人或辯護人於法院調查證據時，知有前
    項不得為證據之情形，而未於言詞辯論終結前聲明異議者，
    視為有前項之同意，刑事訴訟法第159 條之5 定有明文。本
    件如後所引被告以外之人於警詢、偵查、審判中以證人、被
    害人身分所為證述，本件被告及檢察官對該等證據之證據能
    力均不爭執，且本院審酌上開證據於作成時無任何不適當之
    情況，認以之作為本案之證據，應屬適當，揆諸前開說明，
    應認其等於警詢、偵查、審判中所為證述均有證據能力。
二、另其他證據部分，本院於審判期日，依各該證據不同之性質
    ，以提示或告以要旨等法定調查方法逐一調查，並使當事人
    表示意見，本院亦查無法定證據取得禁止或證據使用禁止之
    情形，故認所引用各項證據資料，均具證據之適格。
貳、實體部分
一、訊據被告蔡子淵於本院準備程序中，就前揭犯行坦承不諱，
    經查：
（一）郵局帳號00000000000000號帳戶為被告所申設，且被告於
      98年7 月22間更改系爭帳戶印鑑、及申設人電話、地址乙
      情，業據被告於原審法院審理時供承不諱，並有郵局98年
      8 月20日函附之上開帳戶開戶資料附卷可稽（見雲警六偵
      字第0980012569號卷< 下稱警一卷> 第7 至第15頁）；另
      被害人陳鳳美刊誤信露天拍賣網站上所刊登之Vito DVD錄
      放影機標售之訊息為真，因而陷於錯誤，遂於98年7 月30
      日16時5 分許，在新埔郵局自動櫃員機轉帳2,199 元至被
      告系爭帳戶內；此外，陳玟臻接獲電話稱其轉帳錯誤致陷
      於錯誤，而依詐騙集團成員之指示，於98年7 月30日18時
      17 分 許，由臺北富邦銀行自動櫃員機轉帳29,989元至被
      告系爭帳戶內；又余彩鳴誤信拍賣訊息為真而陷於錯誤，
      遂於98年7 月30日21時許，由渣打銀行自動櫃員機轉帳5,
      517 元至被告系爭帳戶內；再李婉莉誤信露天拍賣網站上
      ，所刊登之SHARP 34公升觸按式微電腦微波爐標售之訊息
      為真而陷於錯誤，遂於98年7 月30日15時59分許，以中華
      電信MOD 家庭櫃員機轉帳3,399 元至被告系爭帳戶內；及
      鐘靜怡誤信露天拍賣網站上所販售之除濕機訊息為真而陷
      於錯誤，遂於98年7 月30日21時52分許，由臺北富邦銀行
      自動櫃員機轉帳3,099 元至被告系爭帳戶內等節，亦據證
      人即被害人陳鳳美（見高縣岡警偵移字第0980033735號＜
      警二卷＞第15至第17頁）、陳玟臻（見警二卷第31至第33
      頁）、余彩鳴（見警二卷第49頁）、李婉莉（見98年度偵
      字第36 441號＜偵一＞卷第5 頁至第6 頁）、鐘靜怡（見
      警一卷第2 頁）於警詢時證述明確，並有郵局自動櫃員機
      交易明細表（見警二卷第29頁）、台北富邦銀行自動櫃員
      機交易明細表、渣打銀行自動櫃員機交易明細表、一本萬
      利交易明細查詢單附卷可參（見警二卷第45頁、第63頁、
      偵一卷第7 頁、警一卷第9 頁），亦有系爭帳戶最近交易
      資料、露天拍賣網站商品拍賣廣告附卷可佐（見警一卷第
      6 頁、偵一卷第9 頁至第12頁），是此部分之事實，堪以
      認定。
（二）按一般查詢銀行信用，除由受查詢人自行向銀行申請查詢
      外，亦僅需帳戶戶名、帳號、金融卡號等資料，即為已足
      ，實毋須同時交付提款卡甚至密碼；而一般民眾應徵工作
      經錄取後，縱然需要提供金融機構帳戶，亦僅提供存摺封
      面影本即可（讓錄取機構知悉帳號戶名及號碼），本無將
      金融機構存簿、提款卡、密碼均交付對方之必要，更遑論
      在尚未經通知錄取前，即率爾交付帳戶之情況；參諸詐騙
      集團之成員既知以他人之帳戶掩飾犯罪所得，顯非智慧愚
      昧之人，若非確知該帳戶不會遭扣款、抵銷或遭帳戶所有
      人報警、掛失止付，當不至於以該帳戶從事於財產犯罪；
      而上開被害人匯入受詐騙款項至被告之系爭帳戶內後，每
      筆匯款均隨即於當日遭人提領，亦有上開交易清單在卷可
      佐（見偵一卷第18頁），足見該詐騙集團，於向被害人詐
      騙匯款時，實有該帳戶不會被帳戶所有人掛失止付之確信
      ；佐以系爭帳戶於98年7月30日經上開被害人分別匯入受
      詐騙之款項前，被告帳戶內僅剩62元乙節，有系爭帳戶客
      戶歷史交易清單附卷可稽，顯與一般提供予詐欺集團使用
      之帳戶，本身經濟窘困，於交付前帳戶內之存款餘額甚低
      等情相符（見偵一卷第18頁），是系爭帳戶業遭詐騙集團
      使用，應堪認定。
（三）又按金融存款帳戶，攸關存戶個人財產權益之保障，專屬
      性甚高，衡諸常理，若非與本人有密切關係，不可能提供
      個人帳戶供他人使用，而坊間報章雜誌及其他新聞媒體，
      對於犯罪集團為掩飾其等詐欺取財犯行，經常利用他人存
      款帳戶作為匯款帳戶，以規避執法人員之查緝，並掩飾、
      確保因自己犯罪所得之財物，乃多所報導，則依一般人之
      社會生活經驗，苟見他人不自己申請開立帳戶而蒐集不特
      定人之帳戶使用，應可預見收集之帳戶乃係被利用為與財
      產有關之犯罪工具。查被告於行為時，年約27歲，具有相
      當智識經驗，對於系爭帳戶可能遭詐騙集團使用，亦有認
      識，竟仍提供其系爭帳戶之存摺、提款卡及密碼，以利不
      詳犯罪集團成員使用，縱無證據證明被告明知該等不詳人
      士之犯罪態樣，然就渠等嗣後將其提供之帳戶供作詐欺取
      財之用，顯不違反其本意，則被告有幫助該犯罪集團詐欺
      取財之未必故意，亦甚顯明。
綜上所述，被告提供系爭帳戶之存摺、提款卡及密碼予他人使用
而幫助詐欺取財，事證明確，犯行堪以認定。
二、查被告蔡子淵係將其所有之郵局帳號00000000000000號帳戶
    提供予姓名年籍不詳綽號「陳老闆」之成年詐欺集團成員用
    以詐騙財物，係對他人之詐欺取財犯行資以助力；核其所為
    ，係犯刑法第30條第1 項前段、第339 條第1 項之幫助詐欺
    取財罪。又被告提供上開帳戶供犯罪集團為5 次詐欺取財之
    用，係一行為同時觸犯5 幫助詐欺取財罪，為同種想像競合
    犯，應依刑法第55條規定，從一重之幫助詐欺取財罪處斷。
    另被告並未實際參與詐欺犯行，所犯情節較正犯為輕，依刑
    法第30條第2 項規定，減輕其刑。
三、原審認被告罪證明確，因而適用刑法第339 條第1 項、第30
    條第1 項前段、第2 項、第55條、第41條第1 項前段，刑法
    施行法第1 條之1 第1 項前段、第2 項規定，並審酌被告蔡
    子淵任意將自己之金融機構帳戶提供他人使用，不顧可能遭
    他人用以作為犯罪工具，嚴重破壞社會治安及有礙金融秩序
    ，助長犯罪歪風，所為實不足取，且造成被害人陳鳳美、陳
    玟臻、余彩鳴、李婉莉及鐘靜怡分別受有2,199 元、29,989
    元、5,517 元、3,399 元、3,099 元之損害等一切情狀，量
    處有期徒刑2 月，並諭知如易科罰金以1,000 元折算1 日。
    其認事用法，核無不合，量刑亦屬允當。公訴人上訴意旨指
    摘原判決量刑過輕，顯有不當云云，惟按量刑輕重，係屬事
    實審法院得依職權自由裁量之事項，苟已斟酌刑法第57條各
    款所列情狀而未逾越法定刑度，不得遽指為違法，有最高法
    院72年台上字第6696號判例可資參照。本件原判決既以被告
    屬幫助犯，罪質較正犯為輕，並審酌上述等一切情狀，認其
    所宣告之有期徒刑2 月為適當，已詳述其理由，核與卷內訴
    訟資料，尚無不合。從而，檢察官上訴意旨指摘原判決量刑
    不當，即無理由，應予駁回。
四、被告受合法傳喚，無正當理由不到庭，有送達證書在卷可稽
    ，爰不待其到庭，由檢察官一造辯論而為判決。
據上論斷，應依刑事訴訟法第368 條、第371 條，判決如主文。
本案經檢察官高碧霞到庭執行職務。
中    華    民    國  100     年    4     月    20    日
                  刑事第十一庭  審判長法  官  翁慶珍
                                      法  官  孫啟強
                                      法  官  石家禎
以上正本證明與原本無異。
不得上訴。
中    華    民    國   100    年    4     月    20    日
                                      書記官  黃月瞳
附錄本判決論罪科刑法條：
中華民國刑法第339條（普通詐欺罪）
意圖為自己或第三人不法之所有，以詐術使人將本人或第三人之
物交付者，處5 年以下有期徒刑、拘役或科或併科1 千元以下罰
金。
以前項方法得財產上不法之利益或使第三人得之者，亦同。
前二項之未遂犯罰之。